【裁判字號】    94,訴,2205
【裁判日期】    950317
【裁判案由】    強盜
【裁判全文】
臺灣彰化地方法院刑事判決              94年度訴字第2205號
公  訴  人  臺灣彰化地方法院檢察署檢察官
被      告  甲○○
                    現另案在臺灣雲林第二監獄執行中
指定辯護人  本院公設辯護人乙○○
上列被告因強盜案件，經檢察官提起公訴（九十四年度偵字第五
三六七號），本院判決如下：
    主  文
本件免訴。
    理  由
一、公訴意旨略以：被告甲○○與姓名年籍不詳、綽號「小蔡」
    之成年男子（經本院審理調查後，確認其姓名為丙○○、民
    國○○○年○○月○日生、身分證統一編號：Ｚ00000
    0000號）共同意圖為自己不法之所有，於民國九十四年
    七月七日上午八時四十八分許，駕駛車牌號碼不詳之自用小
    貨車，在彰化縣田中鎮○○路○段二巷六號旁，徒手竊取戊○○所有之不銹鋼桌子，並將之搬運至該自用小貨車上，得
    手後正欲逃逸之際，適被戊○○發現，遂與其子丁○○，駕
    駛車牌號碼Ｍ五－九○九三號自用小客車（下稱上開自用小
    客車）在後追緝，追至彰化縣二水鄉○○村○○路三一二號
    前時，戊○○與丁○○已攔住甲○○二人，戊○○並已打開
    該自用小貨車車門，欲將甲○○拉下車時，甲○○與綽號「
    小蔡」之男子竟共同基於脫免逮捕、防護贓物之犯意聯絡，
    分別由甲○○徒手對戊○○極力反抗，綽號「小蔡」之男子
    則往後倒車，撞擊上開自用小客車，意圖將該車撞離而脫免
    逮捕，總計來回撞擊四次，造成上開自用小客車左側全部毀
    損，其後，綽號「小蔡」之男子隨即駕車逃逸無蹤，甲○○
    雖亦欲逃跑，然因被戊○○架住而遭逮捕，因認被告甲○○
    所為，係犯刑法第三百二十九條之準強盜罪嫌等語。
二、訊據被告甲○○固坦承與丙○○於上開時地，共同竊取戊○○所有之不銹鋼桌子一張等情，然堅決否認另因防護贓物、
    脫免逮捕，而有對丁○○、戊○○當場施以強暴之犯行，辯
    稱：伊被戊○○拉下車後，並未反抗，事先也不知道丙○○
    要倒車撞丁○○的車子等語。經查：
  (一)被告甲○○與丙○○共同基於意圖為自己不法所有之犯意聯
    絡，由丙○○駕駛車牌號碼不詳之自用小貨車搭載被告甲○○，於九十四年七月七日上午八時四十八分許，在彰化縣田
    中鎮○○路○段二巷六號旁，推由被告甲○○下車徒手竊取
    戊○○所有之不銹鋼桌子一張，並將之搬運至該自用小貨車
    上之事實，迭經被告甲○○於警詢、偵查、本院審理時坦承
    不諱，核與被害人戊○○於警詢、偵查、本院審理時證述之
    情節大致相符，並有照片五幀在卷可稽，而證人丙○○於本
    院審理時，對於其駕駛車牌號碼不詳之自用小貨車搭載被告
    甲○○，於上開時地，由被告甲○○下車搬運戊○○所有之
    不銹鋼桌子一張至該自用小貨車上一節，亦結證綦詳，足徵
    被告甲○○關於竊盜部分自白確與事實相符，被告甲○○竊
    盜之犯行，應堪認定。
  (二)按共同正犯之所以應對其他共同正犯所實施之行為負其全部
    責任者，以就其行為有犯意之聯絡為限，若他犯所實施之行
    為，超越原計畫之範圍，而為其所難預見者，則僅應就其所
    知之程度，令負責任，未可概以共同正犯論（最高法院五十
    年臺上字第一○六○號判例意旨參照）。被害人戊○○於本
    院審理時，具結證稱：「（下車後做何事？）我就過去打開
    被告車子助手座的車門，用右手扭住被告胸前衣服，將他拉
    下車，被告就被我拖下來，被告就一直掙扎、撥我的右手叫
    我不要這樣，因為我出很大的力氣，所以被告一直掙扎，但
    掙扎不開，拉下來並拖下來後，開車的人才將車子倒車」、
    「（被告有無出言罵你，或出手打你？）沒有」、「（有無
    聽到被告叫開車的人倒車？）無」等語（本院卷第五八至六
    十頁）；證人丙○○亦結證稱：「我將車子停在路中間，看
    到兩個人下車拿石頭跑過來，其中一個跑到乘客座旁邊將甲○○拉下車，另一個跑到駕駛座拿石頭叫我下車，我看到就
    嚇一跳，就倒車，因他們兩個人的車子在我車子的後面，所
    以倒車的時候就有撞到他們的車，因為我的門拉開，所以撞
    到他們車子旁邊，而且前方有輛混泥土車從對向車道要左轉
    ，我的自小貨車被擋住，所以我才會倒車，當時我會這樣做
    是因為看到他們拿石頭嚇到，我才會倒車，當時被告並不知
    道，而且我作倒車動作時，被告已經被拉下車」等語（本院
    卷第五六頁）。綜上證言，足見丙○○停車後，被告甲○○
    隨即遭戊○○扭住胸前衣服，並拉下自用小貨車，其後，丙○○始另行起意倒車，因而擦撞丁○○所駕駛之自用小客車
    ，丙○○此部分之行為，顯已超越與被告甲○○間原有竊盜
    計畫之範圍，且為被告甲○○所難以預見，揆諸前揭判例意
    旨，自不能令被告甲○○就丙○○該部分行為，亦負共同正
    犯之責任；又被告甲○○遭戊○○拉下自用小貨車後，既僅
    掙扎並要求戊○○不要動手，而未與戊○○或丁○○發生扭
    打，亦未對戊○○或丁○○出言恐嚇，則被告甲○○當時確
    無對戊○○或丁○○施以強暴、脅迫之行為至明，被告甲○○前開抗辯，自非無據。本件公訴人所舉之證據，既無法證
    明被告甲○○另與丙○○基於脫免逮捕、防護贓物之犯意聯
    絡，而推由丙○○對戊○○或丁○○施以強暴、脅迫，復不
    能證明被告甲○○有對戊○○或丁○○施以強暴、脅迫之行
    為，被告甲○○之行為即與刑法第三百二十九條準強盜罪之
    構成要件有間，而不能依刑法第三百三十條論科，應僅論以
    刑法第三百二十條第一項之普通竊盜罪。
三、按案件經判決確定者，應諭知免訴之判決，刑事訴訟法第三
    百零二條第一款定有明文。又案件曾經判決確定者，應為免
    訴之判決，此項原則關於實質上一罪或裁判上一罪，均有其
    適用。連續犯係裁判上之一罪，其一部分犯罪事實曾經判決
    確定者，其效力當然及於全部，故檢察官復將其他部分重行
    起訴，亦應諭知免訴之判決（最高法院四十九年臺非字第二
    ○號判例意旨參照）；再此項連續犯之判決，按諸司法院釋
    字第四十七號解釋，應以先確定者為有既判之拘束力，後確
    定者，應為免訴之諭知（最高法院四十七年臺非字第四二號
    判例意旨參照）。經查，被告甲○○另於九十四年八月十三
    日、九月十一日、九月十二日，攜帶可供兇器使用之螺絲起
    子，先後與顏嘉和、王錦賓、或獨自一人，連續竊取他人之
    鋁條、廢鐵、或輕型機車等竊盜犯行，業經本院於九十四年
    十月二十一日以九十四年度易字第一一九一號判處有期徒刑
    一年確定，現因該案與違反毒品危害防制條例之另案在監接
    續執行中，此有該案判決書及臺灣高等法院被告全國前案紀
    錄表各一件在卷可考。本案被告甲○○被訴之竊盜犯行，與
    前揭判決確定之連續竊盜行為間，其犯罪時間緊接，手段相
    似，所犯係基本犯罪構成要件相同之罪名，顯係基於概括犯
    意反覆為之，應具有連續犯之裁判上一罪關係，而為該案確
    定判決效力所及，揆諸前揭條文及判例意旨，本案自應為免
    訴之諭知。
四、至於證人丙○○既經查明即為公訴意旨所稱綽號「小蔡」之
    成年男子，且其於與被告甲○○共同竊取戊○○所有之不銹
    鋼桌子後，復駕駛自用小貨車倒車擦撞戊○○之子丁○○所
    駕駛之上開自用小客車，則其是否涉犯準強盜罪嫌，應由檢
    察官另行偵辦，併予指明。
據上論斷，應依刑事訴訟法第三百零二條第一款，判決如主文。
本案經檢察官高如應到庭執行職務。
中    華    民    國    95    年    3     月    17    日
                  刑事第二庭  審判長法  官  王義閔
                                    法  官  李雅俐
                                    法  官  鄭舜元
以上正本證明與原本無異。
如不服本判決，應於判決送達後10日內，向本院提出上訴狀（須
附繕本）。
告訴人或被害人對於判決如有不服具備理由請求檢察官上訴者，
其上訴期間之計算係以檢察官收受判決正本之日期為準。
中    華    民    國    95    年    3     月    21    日
                                    書記官  呂雅惠


司法院資訊處製作；財團法人民間司法改革基金會備份。
